最高法院刑事判決　　　　　　　　　　　　　　　九十三年度台上字第二三八０號
　　上　訴　人　乙○○
　　　　　　　　　　　　（另案在台灣台中監獄執行）
　　　　　　　　甲○○
　　　　　　　　　　　　（另案在台灣台中監獄執行）
右上訴人等因違反毒品危害防制條例等罪案件，不服台灣高等法院台中分院中華民國
九十三年二月二十六日第二審判決（九十二年度上訴字第七三八號，起訴案號：台灣
彰化地方法院檢察署九十年度偵字第四九五七號），提起上訴，本院判決如左：
    主  文
原判決撤銷，發回台灣高等法院台中分院。
    理  由
本件原判決撤銷第一審關於上訴人乙○○、甲○○共同連續販賣第一級毒品部分之科
刑判決，改判仍論處乙○○、甲○○共同連續販賣第一級毒品，累犯，均處無期徒刑
，褫奪公權終身；並維持第一審判決論處乙○○共同連續販賣第二級毒品累犯，處有
期徒刑十年，又連續轉讓第一級毒品累犯，處有期徒刑一年八月，又連續轉讓第二級
毒品累犯，處有期徒刑一年；論處甲○○共同連續販賣第二級毒品累犯，處有期徒刑
十年，駁回乙○○、甲○○此等部分之第二審上訴；固非無見。
惟查：(一)原判決於事實欄認定：「乙○○於民國九十年五月十三日左右，在台中市，
以高於進價之價格販賣新台幣（下同）數千元之海洛因（確實數量及價格不詳）予陳
志仁施用」；然就乙○○係以高於進價之價格販賣不詳數量之海洛因予陳志仁之事實
，原判決未說明其所憑之證據及認定之理由，有理由不備之違法，又此部分之事實，
除證人陳志仁於警訊及原審之供述外，是否尚有其他補強證據足資佐證？原審未切實
查明，亦有可議。(二)毒品危害防制條例第十九條第一項規定：「犯第四條至第九條、
十一條、第十三條或第十四條第一項、第二項之罪者，其供犯罪所用或因犯罪所得之
財物，均沒收之，如全部或一部不能沒收時，追徵其價額或以其財產抵償之」，係採
義務沒收原則；原判決既認定乙○○販賣第一級毒品海洛因予陳志仁，惟就乙○○此
部分犯罪所得之財物未諭知沒收，亦未說明不予沒收之理由，有不適用法則之違誤。
(三)原判決附表編號一認定乙○○販賣第一級毒品海洛因所得為七萬元，附表伍編號
一認定，乙○○販賣第二級毒品安非他命所得為六萬元，然均未說明其所憑之證據，
俱有理由不備之違誤。又依原判決附表之記載，乙○○、甲○○販賣第一級毒品海
洛因所得共計十七萬元，惟原判決於事實欄載稱：「販賣海洛因所得金額如附表所
示總計『約』十七萬元」，致前後認定金額不符，且稱「約十七萬元」，究為若干？
此與依法應沒收之金額有關，原判決未切實審究並記載，自有違誤。(四)原判決於事實
欄載稱：被告乙○○所使用0000000000號行動電話監聽譯文（監聽時間為
九十年六、七月間），明確顯示曾與真實姓名不詳、綽號「二哥」之人（使用000
0000000號）、真實姓名不詳之0000000000號之男子、00000
00000號（該電話使用人為女子）門號之使用人等人，談及購入「糖仔」、「女
的」、「粗的」等語之事，並與真實姓名不詳、已成年之「阿昌」（使用00000
00000號門號）、「紅毛」（使用0000000000號門號）、「發哥」（
使用0000000000號門號）、「阿俊」（使用0000000000號、0
000000000號門號）、「勇哥」（使用0000000000號）及真實姓
名不詳、已成年之使用0000000000號、0000000000號、000
0000000號、0000000000號、0000000000號、0000
000000號、0000000000號、0000000000號、00000
00000號、0000000000號、0000000000號電話門號之人等
人，談及同意販賣「女的」、「男的」、「細的」、「粗的」、「糖果」及交易價格
等情事；被告甲○○使用之0000000000號行動電話監聽譯文（監聽時間為
九十年七月間），亦明確顯示曾與真實姓名不詳、已成年之使用000000000
0號、0000000000號、0000000000號、0000000000
號、0000000000號門號之人等人談及同意出賣「男的」、「細的」、「糖
果」及交易價格等情事云云，因而認定乙○○、甲○○等販賣海洛因及安非他命予「
阿昌」、「紅毛」、「發哥」、「阿俊」、「勇哥」、「阿輝」及不詳姓名者多人，
然各該綽號及不詳姓名者究為何人？且各該電話通話紀錄，若可認定係以暗語為毒品
交易之聯絡方式，惟其等於電話通話後，是否確有毒品買賣？原判決未深入究明，即
認定確有上開毒品之買賣，尚嫌率斷。(五)原判決於事實欄認定乙○○轉讓第一級毒品
及轉讓第二級毒品予余沛汝及甲○○；然乙○○究係同時轉讓第一級毒品及第二級毒
品？或轉讓第一級毒品及轉讓第二級毒品係各別為之？此攸關法則之適用，原判決未
明確認定，致事實尚欠明確，本院無從為適用法律當否之判斷，亦有違誤。綜上，應
認原判決有撤銷發回之原因；原判決其他有裁判上一罪關係部分，基於審判不可分原
則，應一併發回。
據上論結，應依刑事訴訟法第三百九十七條、第四百零一條，判決如主文。
中　　　華　　　民　　　國　　九十三　　年　　　五　　　月　　　七　　　日
                              最高法院刑事第一庭
                                  審判長法官  施　文　仁
                                        法官  林　永　茂
                                        法官  蕭　仰　歸
                                        法官  賴　忠　星
                                        法官  張　祺　祥
      右正本證明與原本無異
                                              書  記  官
中　　　華　　　民　　　國　　九十三　　年　　　五　　　月　　 十三 　　日
                                                                        Ｂ
